【裁判字號】    95,交上易,136
【裁判日期】    950718
【裁判案由】    過失致死
【裁判全文】
臺灣高等法院刑事判決
上  訴  人
即  被  告  乙○○
上列上訴人因過失致死案件，不服臺灣桃園地方法院94年度交易
字第465號，中華民國95年4月17日第一審判決（起訴案號：臺灣
桃園地方法院檢察署94年度偵字第19433號），提起上訴，本院
判決如下：
    主  文
上訴駁回。
    事  實
一、乙○○於民國（下同）94年9月19日晚間，駕駛車號7N－35
    27號自用小客貨車，沿桃園縣龜山鄉○○○路，由龜山往林
    口方向行駛，於同日晚間11時40分許，行經龜山鄉○○○路
    30號前時，本應注意行車速度，應依標誌及標線之規定，不
    得超速，且汽車行駛時，駕駛人應注意車前狀況，並隨時採
    取必要之安全措施，依當時天候陰、夜間有照明、路面無缺
    陷及障礙物、視距良好，並無不能注意之情事，惟其竟於速
    限50公里之前開路段，以時速51點3公里之速度超速行駛，
    且疏未注意車前狀況，而未隨時採取必要之安全措施，以至
    其所駕駛之車輛前方撞擊正穿越文化2路之行人蕭瑞麟、楊
    基良二人，致蕭瑞麟、楊基良倒地，受有外傷性顱內出血、
    右胸挫傷、右大腿股骨骨折等傷害，乙○○於肇事後，立即
    停車查看並打電話報警，俟處理員警吳純哲據報到場時，乙
    ○○於員警尚未知悉何人肇事前，即向吳純哲自首犯罪，並
    願接受裁判。然蕭瑞麟、楊基良經送醫後，仍因前開傷勢過
    重，分別於翌日（20日）上午9時零6分及中午12時30分許不
    治死亡。
二、案經臺灣桃園地方法院檢察署檢察官相驗後自動檢舉偵查起
    訴。
    理  由
一、上揭事實，業據上訴人即被告乙○○於原審及本院審理時供
    承不諱，核與證人何佳芬於原審審理時具結證述之情節相符
    ，並有桃園縣政府警察局95年3月21日桃警交字第○九五○
    ○四五一一○號函附交通事故肇因研判表及道路交通事故現
    場圖、道路交通事故調查報告表(一)、(二)及現場與車損照片共
    二十七張附卷足資佐證。被害人蕭瑞麟、楊基良因本件交通
    事故受有外傷性顱內出血、右胸挫傷、右大腿股骨骨折等傷
    害，經送醫後，仍因前開傷勢過重，分別於前揭時間不治死
    亡，亦有長庚紀念醫院林口分院出具之診斷證明書2紙在卷
    可稽，並經臺灣桃園地方法院檢察署檢察官督同檢驗員相驗
    屬實，有勘驗筆錄、驗斷書及相驗屍體證明書各2件附卷可
    憑。
二、按行車速度，應依標誌或標線之規定，不得超速行駛；汽車
    行駛時，駕駛人應注意車前狀況，並隨時採取必要之安全措
    施，道路交通安全規則第93條第1項、第94條第3項分別定有
    明文。查被告考領有普通小型車駕駛執照，此有駕駛執照影
    本一紙附卷可考（見相驗卷第一四頁），其對於前揭規定自
    應知之應詳。而依當時天候陰、夜間有照明、路面無缺陷及
    障礙物、視距良好，並無不能注意之情事，此有卷附道路交
    通事故調查報告表(一)為憑，惟其於速限50公里之前開路段，
    以時速51點3公里之速度超速行駛，且疏未注意車前狀況，
    隨時採取必要之安全措施，以至其所駕駛之車輛前方撞擊正
    穿越龜山鄉○○○路之行人蕭瑞麟、楊基良二人，被告應有
    過失。被害人蕭瑞麟、楊基良因本件車禍受有前揭傷害，經
    送醫後仍因傷重而不治死亡，已如前述，被害人蕭瑞麟、楊
    基良死亡之結果，與被告駕車之過失行為間，顯有相當因果
    關係存在，本件事證明確，被告犯行洵堪認定。
三、告訴人丙○○（被害人蕭瑞麟之父）、甲○○（被害人楊基
    良之母）雖質以被告係駕車行經行人穿越道時不依規定讓行
    人優先通行，因而撞及前揭被害人，致本件被害人二人死亡
    ，依法應加重其刑云云。然查：被害人二人於案發前，係由
    文化2路西側之長庚紀念醫院林口分院穿越文化2 路欲前往
    其二人之宿舍一節，業據證人楊雅雯於原審結證在卷（見原
    審卷第63頁），而事故現場前約二十公尺處確有一條可穿越
    文化二路之行人斑馬線，有現場照片一張附卷可稽（見相驗
    卷第30頁上方相片），惟被告迭於警詢及原審審理時供稱：
    被害人二人於案發時，並未走在行人穿越道上等語（見相驗
    卷第7頁、原審卷第27頁）。且於事故甫發生後，聽到本件
    車禍撞擊聲隨即出門目擊本件事故發生後情形之證人何佳芬
    亦證述無法確定被害人二人是否係行走在前開行人穿越道上
    等語（見原審卷第57頁）。另到場處理員警吳純哲亦證述依
    現場情形，無法確定被害人是否係由行人穿越道通過文化二
    路等情（見原審卷第43頁），復佐以事故現場中被告所駕駛
    車輛之剎車痕之起點，距前開行人穿越道尚有約20公尺之距
    離，亦有現場圖及現場照片等可資佐證，並經證人吳純哲到
    庭結證確實（見原審同上審判筆錄），實難逕認被害人二人
    於案發時係行走在行人穿越道上，依罪證有疑，利於被告之
    證據法則，自難認被告應依道路交通管理處罰條例第八十六
    條第一項之規定加重其刑，併此敘明。
四、核被告所為，係犯修正前刑法第276條第1項之過失致死罪。
    被告行為後，刑法施行法於95年6月14日修正公布增訂第1條
    之1，該條規定有關刑法分則編所定罰金之貨幣單位改為新
    臺幣，且就所定數額提高為三十倍，而舊刑法係以銀元為單
    位，且應依罰金罰鍰提高標準條例第1條前段規定提高十倍
    ，故刑法施行法第1條之1公布施行後，有關刑法罰金刑部分
    ，僅變更貨幣單位，新舊刑法就罰金數額之規定並無不同，
    新法即無何有利之情形，自應適用舊法。又刑法第62條有關
    自首之規定亦於94年2月2日修正，並自95年7月1日起施行，
    比較新舊法，以舊法所定必減，較諸新法之得減者，有利於
    被告。又行為後法律有變更者，依修正前刑法第2條第1項之
    規定，以適用裁判時法為原則，如行為時法有利於行為人，
    則例外適用行為時法；依修正後刑法第2條第1項規定，以適
    用行為時法為原則，惟如裁判時法有利於行為人，則例外的
    適用裁判時法。以往實務見解，認原判決未及比較適用新舊
    法時，上訴後，雖比較結果以舊法有利於行為人，而原判決
    別無其他撤銷事由，仍應以此為由撤銷改判。惟修正後之規
    定係以適用行為時法為原則，因此原判決雖未及比較適用，
    然上訴後，經比較新舊法，行為後之法律並非較有利於行為
    人，仍應適用行為時法，則原判決適用行為時法即無不當，
    自不構成撤銷之事由。被告以一個駕駛過失行為，同時導致
    被害人蕭瑞麟、楊基良死亡，係一行為同時觸犯數罪名，為
    同種想像競合犯，應從一重之過失致死罪處斷。被告於肇事
    後，立即停車查看並打電話報警，俟處理員警吳純哲據報到
    場時，乙○○於員警尚未知悉何人肇事前，即向吳純哲自首
    犯罪，並願接受裁判一節，業據被告供述在卷，且經證人吳
    純哲於原審結證屬實（見原審卷第43頁），並有桃園縣政府
    警察局道路交通事故肇事人自首情形紀錄表一紙附卷可查（
    見相驗卷第17頁），核與自首之要件相符，應依自首之規定
    減輕其刑。
五、原審審酌被告因駕駛行為之過失，導致被害人蕭瑞麟、楊基
    良死亡，造成被害人家屬永難彌平之傷痛，且犯後迄今未與
    被害人家屬達成民事和解，難認有悔悟之意等一切情狀，適
    用修正前刑法第276條第1項、第55條、第62條前段，罰金罰
    鍰提高標準條例第1條前段，判處被告有期徒刑一年六月，
    經核並無不合。
六、被告提起上訴，雖指現場有路樹擋住路燈，伊應有不能注意
    之情事，並謂原審量刑過重云云。惟發生車禍當時，雖屬夜
    晚，但現場視線良好，並無不能注意之情事，已如上述，且
    量刑屬法院之職權，原審已於理由欄內敘明量刑審酌之一切
    情狀，且原審量刑亦無失之於過重之情形，被告之上訴，核
    無理由，應予駁回。
據上論斷，應依刑事訴訟法第368條，判決如主文。
本案經檢察官張秋雲到庭執行職務。
中    華    民    國    95    年    7     月    18    日
                  刑事第十一庭
                          審判長法  官  張連財
                                法  官  楊照男
                                法  官  林明俊
以上正本證明與原本無異。
不得上訴。
                                書記官  蕭進忠
中    華    民    國    95    年    7     月    24    日
附錄論罪科刑法條：
修正前刑法第276條第1項
因過失致人於死者，處二年以下有期徒刑、拘役或二千元以下罰
金。


司法院資訊處製作；財團法人民間司法改革基金會備份。
